臺灣高等法院刑事判決
109年度上訴字第1664號
上  訴  人  
即  被  告  潘秋帆


上列上訴人因違反毒品危害防制條例案件，不服臺灣新北地方法
院108年度審訴字第2276號，中華民國109年3月3日第一審判決（
起訴案號：臺灣新北地方檢察署108年度毒偵字第2065號），提
起上訴，本院判決如下：
    主  文
上訴駁回。
    事  實
一、甲○○前因施用毒品案件，經臺灣新北地方法院少年法庭裁定
    送觀察、勒戒後，認無繼續施用毒品之傾向，於民國91年2 
    月25日執行完畢釋放，並由臺灣新北地方法院少年法庭以91
    年度少調字第200 號裁定不付審理確定。復於上開觀察、勒
    戒執行完畢釋放後5 年內之94年間，因施用第一、二級毒品
    案件，經本院以95年度上訴字第2244號判決處有期徒刑8月
    、5月，應執行有期徒刑1 年確定，另於95年間，因施用第
    一、二級毒品案件，經臺灣基隆地方法院以96年度訴字第16
    號判決處有期徒刑9 月、5 月，應執行有期徒刑1 年1 月確
    定，上開2案件嗣經臺灣基隆地方法院以96年度聲減字520號
    裁定減刑並合併定應執行有期徒刑1 年確定，而於96年12月
    13日因縮刑期滿執行完畢。詎其猶不知惕勵，竟分別基於施
    用第一級毒品、施用第二級毒品之犯意，於108 年3 月20日
    16時許，在新北市三重區重陽路之某加油站廁所內，先以將
    第二級毒品甲基安非他命置於玻璃球燃燒吸食氣體之方式，
    施用第二級毒品甲基安非他命1 次，再以將第一級毒品海洛
    因置於針筒加水稀釋並注射體內之方式，施用第一級毒品海
    洛因1 次。嗣於108 年3 月20日20時50分許，行經新北市○○
    區○○○路00號前，因形跡可疑為警攔查，而於其施用第一級
    毒品、第二級毒品犯行尚未為有偵查犯罪職權之公務員發覺
    前，即供認上開施用第一級毒品、第二級毒品之犯行，並經
    警扣得其所有供施用第二級毒品所用之吸食管1 個，及其所
    有供施用第一級毒品所用之注射針筒2 支，復於同日接受採
    尿送驗，經檢驗結果呈嗎啡及安非他命、甲基安非他命陽性
    反應，而接受裁判。
二、案經新北市政府警察局三重分局報請臺灣新北地方檢察署檢
    察官偵查起訴。
    理  由
壹、程序事項：
一、按毒品危害防制條例於92年7 月9 日修正公布，自93年1月9
     日施行，其中第20條、第23條將施用毒品之刑事處遇程序
    ，區分為「初犯」及「5 年內再犯」、「5 年後再犯」。依
    其立法理由之說明：「初犯」，經觀察、勒戒或強制戒治後
    ，應為不起訴處分或不付審理之裁定；經觀察、勒戒或強制
    戒治執行完畢釋放後，「5 年內再犯」者，因其再犯率甚高
    ，原實施之觀察、勒戒及強制戒治既已無法收其實效，爰依
    法追訴或裁定交付審理。至於經觀察、勒戒或強制戒治執行
    完畢釋放後，「5 年後再犯」者，前所實施之觀察、勒戒或
    強制戒治已足以遮斷其施用毒品之毒癮，為期自新及協助其
    斷除毒癮，仍適用「初犯」規定，先經觀察、勒戒或強制戒
    治之程序。從而依修正後之規定，僅限於「初犯」及「5年
    後再犯」二種情形，始應先經觀察、勒戒或強制戒治程序；
    倘被告於5 年內已再犯，經依法追訴處罰，縱其第3 次（或
    第3 次以上）再度施用毒品之時間，在初犯經觀察、勒戒或
    強制戒治執行完畢釋放5 年以後，已不合於「5 年後再犯」
    之規定，且因已於「5 年內再犯」，顯見其再犯率甚高，原
    實施觀察、勒戒或強制戒治，已無法收其實效，即應依該條
    例第10條處罰。查被告甲○○前有如事實欄一所載觀察、勒戒
    執行完畢紀錄，有本院被告前案紀錄表1紙在卷可憑，雖被
    告係於上開觀察、勒戒執行完畢而釋放5 年後再犯本件施用
    毒品犯行，惟其於觀察、勒戒執行完畢釋放後5 年內（即94
    年間）曾因施用毒品遭追訴處罰，已如前述，則其前所實施
    之觀察、勒戒未足以遮斷施用毒品之癮，依上開說明，自與
    前揭條例第20條第3項之規定僅得適用於「5 年後再犯」之
    情形不合（最高法院95年度台非字第59號判決意旨參照），
    是被告犯本件毒品危害防制條例第10條之罪，應依法追訴，
    檢察官起訴，即無不合，先予敘明。
二、證據能力之認定部分：
　　按刑事訴訟法第159 條之5 立法意旨，在於確認當事人對於
　　傳聞證據有處分權，得放棄反對詰問權，同意或擬制同意傳
　　聞證據可作為證據，屬於證據傳聞性之解除行為，如法院認
　　為適當，不論該傳聞證據是否具備刑事訴訟法第159 條之1
　　至第159 條之4 所定情形，均容許作為證據，不以未具備刑
　　事訴訟法第159 條之1 至第159 條之4 所定情形為前提。此
　　揆諸「若當事人於審判程序表明同意該等傳聞證據可作為證
　　據，基於證據資料愈豐富，愈有助於真實發見之理念，此時
　　，法院自可承認該傳聞證據之證據能力」立法意旨，係採擴
　　大適用之立場。蓋不論是否第159 條之1 至第159 條之4 所
　　定情形，抑當事人之同意，均係傳聞之例外，俱得為證據，
　　僅因我國尚非採澈底之當事人進行主義，故而附加「適當性
　　」之限制而已，可知其適用並不以「不符前四條之規定」為
　　要件（最高法院104 年度第3 次刑事庭會議決議參照）。經
　　查，本件以下所引用之供述或非供述證據，因檢察官對各該
    證據方法之證據能力，迄至言詞辯論終結前均未聲明異議，
    且被告於原審審理時就供述及非供述證據之證據能力均表示
    沒有意見（見原審卷第92至93頁），而本院審酌上開供述或
    非供述等證據資料製作時之情況，無不當取供及證明力明顯
    過低之瑕疵，認以之作為證據應屬適當，揆諸前開規定，本
    院認前揭證據資料有證據能力。
貳、認定被告犯罪事實所憑之證據及理由：
一、被告於偵查、原審審理時對於上揭時、地，以前開方式，施
    用第一級毒品海洛因及施用第二級毒品甲基安非他命各1 次
　　之事實均坦白承認，且其於108 年3 月20日22時20分許為警
    所採集之尿液，經送台灣檢驗科技股份有限公司檢驗結果，
　　確呈嗎啡及安非他命、甲基安非他命陽性反應，有新北市政
    府警察局受採集尿液檢體人姓名及檢體編號對照表（檢體編
    號：C0000000號）1份；台灣檢驗科技股份有限公司108 年4
     月8 日、108年9月2日出具之濫用藥物檢驗報告各1 紙附卷
    可稽（見108年度毒偵字第2065號卷【下稱毒偵卷】第24頁
    、第43頁、第45頁），此外，復有自願受搜索同意書1份；
    新北市政府警察局三重分局搜索扣押筆錄、扣押物品目錄表
    各2 份在卷足憑（見毒偵卷第12至15頁、第17至19頁）
　　，及上開被告所有，供其犯本件施用第一級毒品罪所用之注
    射針筒2 支；供其犯本件施用第二級毒品罪所用之吸食管1 
    個扣案為證。據上，堪認被告上開任意性自白核與事實相符
    ，可以採取。
二、被告上訴意旨固辯稱：被告身分非通緝、現行犯，警方豈能
    強制搜索，且令其搜索時，應由被告自行拿出，而不是警方
    強制搜索，警方所有行為、逮捕過程皆違背法令云云（見本
    院卷第31頁）。惟被告於108 年3 月20日20時50分許，行經
    新北市○○區○○○路00號前，因形跡可疑為警攔查，後經被告
    同意搜索，在被告米色手提袋內起獲安非他命吸食管1個，
    當時時間21時，當場警方告知被告毒品罪名及基本權利後逮
    捕返所偵辦等情，業據被告於警詢時供述甚詳（見毒偵卷第
    6頁反面），復有被告出具之上開自願受搜索同意書在卷足
    憑（見毒偵卷第12頁），而被告於偵查中供稱：對於逮捕沒
    有意見，對於採尿過程沒有意見等語明確（見毒偵卷第40頁
    ），亦於原審審理時供稱：伊於警詢、偵查及原審開庭時所
    述實在，均出於自由意志之陳述等語在卷（見原審卷第93頁
    ），是被告上訴意旨所辯情節，核與卷內事證有間，難認足
    取，亦無法逕執為被告有利之認定。
三、綜上，本件事證明確，被告上揭施用第一級毒品及施用第二
    級毒品犯行足可認定，應依法論科。
參、論罪部分：   
一、核被告所為，係犯毒品危害防制條例第10條第1 項之施用第
    一級毒品罪，及同條例第10條第2 項之施用第二級毒品罪。
二、被告施用前持有第一級毒品、第二級毒品之低度行為，均為
    施用第一級毒品、第二級毒品之高度行為所吸收，均不另論
    罪。
三、被告所犯上開施用第一級毒品罪、施用第二級毒品罪，犯意
    各別、行為互殊，應予分論併罰。
四、查被告前因①施用毒品案件，經臺灣基隆地方法院以101年度
    訴字第121號判決處有期徒刑10月確定；②施用毒品案件，經
    臺灣基隆地方法院以101年度訴字第379號判決處有期徒刑8
    月確定；③施用毒品案件，經臺灣基隆地方法院以101年度訴
    字第534號判決處有期徒刑9月確定；④施用毒品案件，經臺
    灣臺北地方法院以101 年度審訴字第884號判決處有期徒刑7
    月確定，上開①至③案件，嗣經臺灣基隆地方法院以101 年度
    聲字第1171號裁定應執行有期徒刑1年4月確定
　　，並與④案件所處之刑接續執行，於103年4月20日因縮刑期
    滿執行完畢，有上開本院被告前案紀錄表在卷可考，其於前
    案有期徒刑執行完畢後，5 年以內故意再犯本件有期徒刑以
    上刑之各罪，均為累犯，而依108 年2 月22日公布之司法院
    大法官解釋釋字第775 號解釋文意旨，有關刑法第47條第1 
    項規定累犯加重本刑部分，尚不生違反憲法一行為不二罰原
    則之問題，惟該號解釋文認定：「不分情節，基於累犯者有
    其特別惡性及對刑罰反應力薄弱等立法理由，一律加重最低
    本刑，於不符合刑法第59條所定要件之情形下，致生行為人
    所受之刑罰超過其所應負擔罪責之個案，其人身自由因此遭
    受過苛之侵害部分，對人民受憲法第8 條保障之人身自由所
    為限制，不符憲法罪刑相當原則，牴觸憲法第23條比例原則
    。於此範圍內，有關機關應自本解釋公布之日起2 年內，依
    本解釋意旨修正之。於修正前，為避免發生上述罪刑不相當
    之情形，法院就該個案應依本解釋意旨，裁量是否加重最低
    本刑」等語。是本院參酌上開解釋意旨，審酌被告於前述各
    案中，係因施用毒品案件經法院判處罪刑，本應產生警惕作
    用，期待其能因此自我控管、約束，徹底戒除毒癮，惟被告
    卻故意再犯與先前犯罪內容及情節相同之施用毒品犯行，足
    見其有一定特別之惡性，對刑罰之反應力顯然薄弱，就本案
    被告所犯之各罪予以加重，尚不致使被告所受之刑罰超過其
    所應負擔之罪責，而造成對其人身自由過苛之侵害，而仍有
    加重法定最低本刑之必要，爰均依刑法第47條第1 項規定加
    重其刑。
五、按對於未發覺之罪自首而受裁判者，得減輕其刑，刑法第62
    條前段定有明文。刑法第62條所謂發覺，固非以有偵查犯罪
    權之機關或人員確知其人犯罪無誤為必要，而於對其發生嫌
    疑時，即得謂為已發覺；但此項對犯人之嫌疑，仍須有確切
    之根據得為合理之可疑者，始足當之，若單純主觀上之懷疑
    ，要不得謂已發生嫌疑（最高法院72年台上字第641號判例
    意旨參照）。查本件被告於上開時、地經警攔查，並為警扣
    得吸食管1 個及注射針筒共2 支，然被告在警方未發覺其施
    用第一級、第二級毒品之具體犯行前，即向警方供述施用毒
    品之種類、時地及方式，有被告警詢筆錄在卷可考（見毒偵
    卷第6 至9 頁），堪認被告就上揭事實欄一所示施用第一級
    毒品、第二級毒品犯行，於有偵查犯罪權限之公務員尚未發
    覺其施用第一級毒品、第二級毒品犯罪情節前，主動向員警
    供認上開施用第一級毒品、第二級毒品之犯行，並接受裁判
    ，合於自首要件，爰均依刑法第62條前段之規定，減輕其刑
    ，並各依法先加後減之。
六、上訴意旨固指以：本件被告應依毒品危害防制條例第17條之
    規定減輕或免除其刑等語（見本院卷第33頁）。惟按毒品危
    害防制條例第17條第1 項固規定：「犯第4 條至第8 條、第
    10條或第11條之罪，供出毒品來源，因而查獲其他正犯或共
    犯者，減輕或免除其刑。」，而被告於108 年3 月20日為警
    查獲後雖供稱：伊所用來施用之安非他命是向綽號「姊阿」
    之女子購買；所用來施用之海洛因是向綽號「阿牛」之男子
    購買等語（見毒偵卷第7頁），然依卷內事證，警方並未因
    其供述而查獲其他正犯或共犯（參見本院卷第103頁），是
    以本案被告並無供出毒品來源因而查獲其他正犯或共犯之情
    形可言，即無從依毒品危害防制條例第17條第1 項之規定減
    輕其刑。且查毒品危害防制條例第17條第2 項自白減輕其刑
    之規定，係以犯該條例第4 至8 條之罪為其要件，而本案被
    告係犯毒品危害防制條例第10條第1 項、第2項之施用第一
    級毒品罪、施用第二級毒品罪，亦不得依該規定減輕其刑。
    職是，被告上訴意旨此部分所指情節，自非可採。
肆、沒收部分：
一、扣案之注射針筒2 支，均係被告所有，且為供其犯本件施用
    第一級毒品罪所用之物，業據被告原審審理時供明在卷（見
    原審卷第92頁），均應依刑法第38條第2 項前段之規定，於
    被告所犯施用第一級毒品罪項下宣告沒收。
二、扣案之吸食管1 個，係被告所有，且為供其犯本件施用第二
    級毒品罪所用之物，亦由被告原審審理時供承在卷（見原審
    卷第92頁），應依刑法第38條第2 項前段之規定，於被告所
    犯施用第二級毒品罪項下宣告沒收。
伍、駁回上訴之理由：
一、原審經詳細調查及審理後，基於以上相同之認定，引用毒品
    危害防制條例第10條第1 項、第2 項，刑法第11條前段、第
    47條第1 項、第62條、第41條第1 項前段、第8 項、第51條
    第5 款、第38條第2 項前段等規定為依據，並審酌被告前經
    施用毒品案件之觀察、勒戒及刑之執行後，卻仍未能澈底戒
    絕施用毒品之犯行，復再犯施用毒品之罪，顯見其戒毒意志
    薄弱，甚為不該，惟念及其犯後坦承犯行，態度勉可，自述
    目前懷孕10週，數月後可能成為人母（參卷附孕婦健康手冊
    影本），又施用毒品所生之危害，實以自戕身心健康為主，
    對於他人生命、身體、財產等法益，尚無明顯重大實害，兼
    衡其職業、教育程度、家庭經濟與生活狀況，暨其犯罪之動
    機、目的、手段等一切情狀，分別就施用第一級毒品、施用
    第二級毒品部分，各量處有期徒刑6 月、4月，併均諭知如
    易科罰金，以新臺幣1 千元折算1 日，並依法定應執行刑為
　　有期徒刑8 月，及諭知如易科罰金，以新臺幣1 千元折算1 
    日。另就沒收部分說明：扣案之吸食管1 個及注射針筒共2 
    支，均係被告所有，並供其犯本件施用毒品所用之物，此據
    被告於偵查及原審審理時供明在卷，爰依刑法第38條第2 項
    前段之規定，於主文第2項宣告沒收。經核原審上開認事用
    法，均無違誤，量刑亦稱允恰。
二、被告猶執前詞提起上訴，指摘原審判決不當，核無理由，應
    予駁回。　　
陸、被告經本院合法傳喚，無正當之理由不到庭，爰不待其陳述
    ，為一造辯論判決。
據上論斷，應依刑事訴訟法第368 條、第371 條，判決如主文。
本案經檢察官劉新耀提起公訴，檢察官楊淑芬到庭執行職務。
中　　華　　民　　國　　109 　年　　6 　　月　　30　　日
                  刑事第十九庭審判長法  官  曾淑華
                                    法  官  陳文貴　　
                                    法  官  王美玲
以上正本證明與原本無異。
施用第一級毒品部分，如不服本判決，應於收受送達後20日內向
本院提出上訴書狀，其未敘述上訴之理由者並得於提起上訴後20
日內向本院補提理由書（均須按他造當事人之人數附繕本）「切
勿逕送上級法院」。
施用第二級毒品部分，不得上訴。
                                    書記官  李逸翔
中　　華　　民　　國　　109 　年　　6 　　月　　30　　日
附錄：本案論罪科刑法條全文
毒品危害防制條例第10條：
施用第一級毒品者，處 6 月以上 5 年以下有期徒刑。
施用第二級毒品者，處 3 年以下有期徒刑。